【裁判字號】    98,訴,40
【裁判日期】    980313
【裁判案由】    違反槍砲彈藥刀械管制條例
【裁判全文】
臺灣臺北地方法院刑事判決                98年度訴字第40號
公  訴  人  臺灣臺北地方法院檢察署檢察官
被      告  甲○○
選任辯護人  徐方齡律師
上列被告因違反槍砲彈藥刀械管制條例案件，經檢察官提起公訴
（97年度偵字第25903號），本院判決如下：
    主  文
甲○○未經許可，持有手槍，處有期徒刑伍年貳月，併科罰金新
臺幣拾萬元，罰金如易服勞役，以新臺幣壹仟元折算壹日，扣案
之義大利制式BERETTA 半自動手槍壹枝（槍號：A10356V ，槍枝
管制編號：0000000000號，含彈匣壹個）及制式子彈
壹顆（口徑六點三五mm），均沒收。
    事  實
一、甲○○明知具殺傷力之各式手槍及子彈係屬槍砲彈藥刀械管
    制條例第4 條第1 項第1 款及第2 款所稱之槍砲、彈藥，非
    經中央主管機關許可不得持有。竟於民國97年11月16日凌晨
    4 時30分許，持有具有殺傷力口徑6.35mm義大利制式BERETT
    A 廠950B型半自動手槍1 支（槍號A10356V ，含彈匣1 個、
    槍枝管制編號：0000000000號）及口徑6.35mm制式子彈3 顆
    ，均放置在所穿長褲之右後口袋內，嗣為警於臺北市中山區
    ○○○路399 巷15號大樓電梯口，發現其行跡可疑而予盤查
    ，經其自願同意接受搜索，遂在其所穿長褲之右後口袋內，
    扣得上開制式手槍1 支及制式子彈3 顆，始查悉上情。
二、案經臺北市政府警察局中山分局報告臺灣臺北地方法院檢察
    署檢察官偵查起訴。
    理  由
壹、證據能力部分：
    依刑事訴訟法第198 條、第208 條之規定，所謂鑑定乃指於
    刑事訴訟程序中為取得證據資料而由檢察官或法官指定具有
    特別知識經驗之鑑定人、學校、機關或團體，就特定之事物
    ，以其專業知識加以分析、實驗而作判斷，以為偵查或審判
    之參考。故不論鑑定人或鑑定機關、學校、團體，均應由檢
    察官或法官視具體個案之需要而為選任，始符合刑事訴訟法
    第198 條、第208 條之規範本旨，否則所為鑑定，仍屬於傳
    聞證據。但對於司法警察機關調查中之案件，或有量大或急
    迫之情形，為因應實務之現實需求，認為當然有鑑定之必要
    者，基於檢察一體原則，得由該管檢察長對於轄區內之案件
    ，以事前概括選任鑑定人或囑託鑑定機關（團體）之方式，
    俾便轄區內之司法警察官、司法警察對於調查中之此類案件
    ，得即時送請事前已選任之鑑定人或囑託之鑑定機關（團體
    ）實施鑑定。經查，本件上開扣案之制式手槍1 支及制式子
    彈3 顆雖係經臺北市政府警察局送請內政部警政署刑事警察
    局鑑定，惟內政部警政署刑事警察局為臺灣高等法院檢察署
    檢察長事前概括選任之鑑定機關，是該局所出具之97年12月
    23日刑鑑字第0970178796號槍彈鑑定書，自有證據能力。
貳、實體部分：
一、訊據被告甲○○固坦承有於97年11月16日凌晨4 時30分許，
    在臺北市○○○路399 巷15號前，因持有上開義大利制式BE
    RETTA 廠950B型手槍1 支及制式子彈3 顆，而為警查獲之事
    實，亦承認確有如起訴書所載之違反槍砲彈藥刀械管制條例
    之持有具殺傷力槍枝及子彈之犯行，惟辯稱：查獲當日凌晨
    2 時許，在臺北市○○○路、錦州街口拾獲後上開槍彈後，
    因未及報警，即被查獲，被查獲時未曾說過槍枝是跟朋友借
    的云云。其選任辯護人之辯護意旨略以：被告於97年11月16
    日凌晨2 時許，與友人飲酒後自行徒步走回林森北路住處時
    ，在林森北路與錦州街口拾獲上開槍彈，時因深夜且被告酒
    醉欲回家睡覺，遂欲待天亮醒後，再到派出所交付警方，然
    於交付前，即遭警方臨檢查獲，惟警員謂被告供稱被查獲之
    槍彈是朋友的或跟朋友借的乙節，與事實不符，且本件被告
    係誤觸法網，案後亦坦承犯行，況被告之父母年齡均超過80
    歲，需要身為獨子之被告照護，故希望可以從輕諭知，以勵
    自新等語。
二、經查，上開犯罪事實，業據被告坦承不諱，且扣得之手槍1
    支，係口徑6.35mm制式半自動手槍，為義大利BERETTA 廠95
    0B型，槍號為A10356V ，槍管內具6 條右旋來復線，復進功
    能損壞，惟仍可供擊發同口徑制式子彈使用，認具殺傷力，
    及扣得子彈3 顆，經送內政部警政署刑事警察局以試射法鑑
    定結果，認均係口徑6.35mm制式子彈，採樣2 顆試射，可擊
    發，認上開3 顆子彈均具殺傷力等語，有內政部警政署刑事
    警察局97年12月23日刑鑑字第0970178796號槍彈鑑定書1 份
    在卷可稽（見臺灣臺北地方法院檢察署97年度偵字第25903
    號卷，下稱偵卷第70頁至第71頁），並有上開制式手槍1 枝
    （含彈匣1 個）及制式子彈3 顆扣案可資佐證，是被告前開
    任意性自白，與事實核屬相符。從而，本件事證業已明確，
    被告犯行堪以認定，應予依法論科。
三、至被告雖辯稱：查獲當日凌晨2 時許，在臺北市○○○路、
    錦州街口拾獲後上開槍彈後，因未及報警，即被查獲，被查
    獲時未曾說過槍枝是朋友的云云，惟查證人即到場查獲被告
    之員警謝君年到庭結證稱：於97年11月16日凌晨4 點左右在
    臺北市○○○路399 巷15號電梯門口，臨檢被告。當時因伊
    看到兩名小朋友看到警察就跑掉，所以我們就跟著過去，伊
    有追進大樓，並搭電梯上樓，於下樓時在1 樓打開電梯就遇
    到被告，因被告看到警察嚇一跳，伊就請被告出示證件，但
    被告沒有證件，伊問他住哪裡，被告表示住該棟大樓，然後
    被告就背靠著牆壁，當時伊問被告身分證號碼，但被告表示
    忘記了，被告還有閃躲的意思，當時伊先拍被告大腿兩側，
    後來伊又摸被告褲子後面，發現好像有東西，伊的手是在被
    告褲子外面摸，沒有伸入被告衣服內，故伊拿自願受搜索同
    意書給被告簽名，被告有同意簽名，之後伊就把手伸入被告
    褲子的口袋，就發現有1 支槍，並把該槍取出。伊問被告槍
    枝來源，當時被告表示槍是他朋友的，但被告沒有講他朋友
    的姓名，但正式作筆錄時被告就表示該槍枝是撿來的。此外
    ，從伊盤查被告開始到查獲該把槍枝之間，被告沒有向伊表
    示他身上攜帶槍彈，是伊查獲才知道。查獲後被告有說槍枝
    是他朋友的，在現場的伊及另兩名同事都有聽到等語綦詳（
    見本院卷第28頁反面至第30頁），而本院參諸證人乙○○與
    被告間不僅未有任何怨隙，且素不相識，衡情證人應無設詞
    攀誣，或虛構違法事實陷害被告之理，況員警執行公務時，
    本身即受有行政懲處責任之監督，且其到庭具結作證，更以
    刑事責任擔保其證言之真實性，故證人乙○○之前開證述內
    容，應可採信。是以，由上開證人乙○○之證詞以觀，可知
    被告於上開時、地遭警方臨檢之當下，的確曾陳稱：上開扣
    案之制式手槍及子彈是朋友的等語，且被告持有上開制式手
    槍及子彈之犯罪事實，亦係經警臨檢，在被告仍試圖隱瞞之
    情形下，由警方自行發覺，亦核與刑法第62條所規定之自首
    要件不符，進而被告此部分所辯，與事實並不相符，未能採
    信。
四、按扣案之具有殺傷力之制式手槍及子彈，分別屬槍砲彈藥刀
    械管制條例第4 條第1 項第1 款、第2 款所稱之槍砲、彈藥
    ，依據同條例第5 條規定，均非經主管機關許可不得持有，
    是核被告未經主管機關許可，持有可發射子彈具有殺傷力之
    制式手槍及制式子彈之行為，係犯槍砲彈藥刀械管制條例第
    7 條第4 項之未經許可持有手槍罪及第12條第4 項之未經許
    可持有子彈罪。被告以一持有行為，同時持有具有殺傷力之
    制式手槍及子彈，係屬一行為而同時觸犯槍砲彈藥刀械管制
    條例第7 條第4 項及第12條第4 項之兩罪，為想像競合犯，
    依刑法第55條之規定，從一重論以槍砲彈藥刀械管制條例第
    7 條第4 項之持有手槍罪。爰審酌被告本件所為犯行，對於
    社會大眾治安影響程度雖大，然被告持有上開制式手槍、子
    彈之期間非久，即遭查獲，且尚未造成實害，暨因被告自始
    即坦承上開持有制式手槍、子彈之犯行，頗有悔意，堪認其
    犯後態度良好等一切情狀，量處如主文所示之刑，且就罰金
    刑部分，併諭知易服勞役之折算標準如主文所示。
五、至於扣案之制式手槍1 支（含彈匣1 個）及制式子彈1 顆，
    均具殺傷力，依據槍砲彈藥刀械管制條例第4 條第1 項第2
    款、第5 條之規定不可非法持有，為違禁物，爰依刑法第38
    條第1 項第1 款之規定，均併予宣告沒收。此外，扣案制式
    子彈中之2 顆，雖本具有殺傷力，但業經試射擊發，其所剩
    彈殼、彈頭，因已不再具有子彈之功能，已非違禁物，無庸
    沒收，附此敘明。
六、據上論斷，應依刑事訴訟法第299條第1項前段，槍砲彈藥刀
    械管制條例第7 條第4 項、第12條第4 項，刑法第11條前段
    、第55條、第42條第3 項前段、第38條第1 項第1 款，判決
    如主文。
本案經檢察官楊雅清到庭執行職務
中    華    民    國    98    年    3    月    13    日
                  刑事第十七庭審判長法  官  劉煌基
                                    法  官  劉秀君
                                    法  官  葉力旗
上正本證明與原本無異。
如不服本判決，應於判決送達後10日內，向本院提出上訴狀。
                                    書記官  林碧華
中    華    民    國    98    年    3    月    13    日
附錄本案論罪法條
（一）槍砲彈藥刀械管制條例第7條
未經許可，製造、販賣或運輸火砲、肩射武器、機關槍、衝鋒槍
、卡柄槍、自動步槍、普通步槍、馬槍、手槍或各類砲彈、炸彈
、爆裂物者，處死刑、無期徒刑或7 年以上有期徒刑；處徒刑者
，併科新臺幣3 千萬元以下罰金。
未經許可，轉讓、出租或出借前項所列槍砲、彈藥者，處無期徒
刑或 5 年以上有期徒刑，併科新臺幣 1 千萬元以下罰金。
意圖供自己或他人犯罪之用，而犯前二項之罪者，處死刑或無期
徒刑；處徒刑者，併科新臺幣 5 千萬元以下罰金。
未經許可，持有、寄藏或意圖販賣而陳列第1 項所列槍砲、彈藥
者，處5 年以上有期徒刑，併科新臺幣1 千萬元以下罰金。
第 1 項至第 3 項之未遂犯罰之。
（二）槍砲彈藥刀械管制條例第12條
未經許可，製造、販賣或運輸子彈者，處1年以上7年以下有期徒
刑，併科新臺幣500萬元以下罰金。
未經許可，轉讓、出租或出借子彈者，處6月以上5年以下有期徒
刑，併科新臺幣300萬元以下罰金。
意圖供自己或他人犯罪之用，而犯前2項之罪者，處3年以上10年
以下有期徒刑，併科新台幣700萬元以下罰金。
未經許可，持有、寄藏或意圖販賣而陳列子彈者，處5 年以下有
期徒刑，併科新臺幣300 萬元以下罰金。
第1項至第3項之未遂犯罰之。


司法院資訊處製作；財團法人民間司法改革基金會備份。
